【裁判字號】    96,易,3782
【裁判日期】    970128
【裁判案由】    詐欺等
【裁判全文】
臺灣高雄地方法院刑事判決              96年度易字第3782號
公  訴  人  臺灣高雄地方法院檢察署檢察官
被      告  丙○○
上列被告因詐欺等案件，經檢察官提起公訴（96年度偵字第
27968 號），嗣因被告就被訴事實為有罪之陳述，經合議庭裁定
由受命法官獨任適用簡式審判程序審理，本院判決如下：
    主  文
丙○○共同犯詐欺取財罪，累犯，處有期徒刑壹年月，扣案之
合作金庫銀行憲德分行戶名為乙○○之存摺壹本、印鑑壹個（印
鑑文字為乙○○）、行動電話壹支（門號為000000000
0號含SIM 卡壹張）、取款憑條壹張、偽造之「陳年周」國民身
分證壹張、汽車駕駛執照壹張均沒收。
    事實及理由
一、按本件被告所犯係死刑、無期徒刑、最輕本刑為3 年以上有
    期徒刑以外之罪，其於準備程序就前揭被訴事實為有罪之陳
    述，經受命法官告知簡式審判程序之旨，並聽取其與公訴人
    之意見後，合議庭認無不得或不宜改依簡式審判程序進行之
    情事，依刑事訴訟法第273 條之1 第1 項、第284 條之1 規
    定，裁定本件由受命法官獨任進行簡式審判程序，合先敘明
    。
二、本件犯罪事實及證據，除犯罪事實欄一部分第9 行「…並於
    96年9 月30日向丙○○收取照片以偽造證件（包括國民身分
    證及汽車駕駛執照），嗣於96年10月4 日12時30分許…」，
    應補充為：「…並於96年9 月30日向丙○○收取照片以偽造
    證件（包括國民身分證及汽車駕駛執照），及在96年10 月3
    日將已偽造完成之『陳年周』國民身分證、汽車駕駛執照各
    1 張交予丙○○收受，嗣於96年10月4 日上午8 時許，阿富
    等將自乙○○處收購取得之合作金庫銀行憲德分行之存摺及
    印鑑交予丙○○，於96年10月4 日12時30分許…」，起訴書
    第2 頁第2 行「…欲提領上述詐騙所得時」，應補充為「…
    欲提領上述詐騙所得而製作扣案之取款憑條並交予銀行行員
    時」，證據部分則另補充「被告於本院審理時之自白、臺灣
    高等法院被告前案紀錄表、高雄市政府警察局前鎮分局96年
    12月21日函及所附通聯調閱查詢單」外，餘均引用檢察官起
    訴書之記載 (如附件)。
三、按共同實施犯罪行為之人，在合同意思範圍以內，各自分擔
    犯罪行為之一部，相互利用他人之行為，以達其犯罪之目的
    者，即應對於全部所發生之結果負責（最高法院28年上字第
    3110號判例參照），申言之，行為分擔不以每一階段均有參
    與為必要，倘具有相互利用其行為之合同意思者，仍應負共
    同正犯之責。又共同正犯之意思聯絡，原不以數人間直接發
    生者為限，即有間接之聯絡者，亦包括在內，且不限於事前
    有所協議，即僅於行為當時有共同犯意之聯絡者，亦屬之（
    最高法院77年台上字第2135號判例及79 年 台上字第1613號
    判決參照）。本件被告至遲於96年10月3 日收受偽造之國民
    身分證及駕駛執照，顯已知悉詐騙集團就是要其分擔領取詐
    得款項之行為（本院97年1 月14日審判筆錄第7 頁），被告
    並於96年10月4 日早上8 點取得乙○○名義之存摺及印鑑而
    於當日12時30分前往領款，被告當可知悉詐騙集團已向被害
    人詐得款項，核被告所為，係犯刑法第339 條第1 項之詐欺
    取財罪，被告與綽號「阿富」及不詳詐騙集團間，顯有犯意
    聯絡與行為分擔所為，應依刑法第28條規定論以共同正犯；
    另被告將照片交予阿富供其偽造國民身分證及汽車駕駛執照
    ，完成並取得後即於96年10月4 日在遭警查獲時使用，被告
    該部分所為，係犯刑法第216 條、第212 條之行使偽造特種
    文書罪，被告就偽造特種文書及行使偽造特種文書，與綽號
    「阿富」者有犯意聯絡及行為分擔，亦應依刑法第28條規定
    論以共同正犯。被告偽造身分證之低度行為，為進而行使之
    高度行為吸收，不另論罪，被告所犯上開行使偽造特種文書
    、詐欺取財之行為，係本於一詐欺犯意而為一犯罪行為之各
    個舉動，應屬法律概念之一行為，其一行為觸犯上開2 罪名
    ，為想像競合犯，應依刑法第55條之規定，從一重之詐欺取
    財罪處斷，又被告行使偽造特種文書即欲達詐欺取財之目的
    ，公訴人認所犯上開行使偽造特種文書罪、詐欺取財罪，犯
    意各別、行為互殊，應分論併罰云云，容有誤會，併此敘明
    。
四、爰審酌被告正值青年，未思正途，竟參與詐騙集團擔任「車
    手」提款工作，危害社會治安，惡性非輕，惟念其犯後坦承
    犯行，態度良好，被害人受詐騙之款項尚未遭領走，被告尚
    未分得利益即為警查獲，另被告前因毒品危害防制條例案件
    ，分別經臺灣高雄地方法院以92年度訴字第868 號、第2706
    號判決，判處有期徒刑1 年、1 年2 月確定，2 罪接續執行
    ，於民國94年10月14日假釋出監，嗣於95年2 月13日假釋期
    滿執行完畢，有臺灣高等法院被告前案紀錄表1 份在卷可憑
    ，被告於五年以內再犯本件有期徒刑以上之罪，為累犯，依
    法應加重其刑等一切情狀，量處如主文所示之刑，以資懲儆
    。
五、末查，扣案之乙○○交付予詐騙集團後再交予被告之合作金
    庫銀行憲德分行之存摺、印鑑，依警卷內所附乙○○陳述，
    係乙○○賣予詐騙集團供詐騙取款所使用，及被告與阿富共
    同偽造之國民身分證及汽車駕駛執照，均為供本件犯罪使用
    之物，依共犯應一體負責之原則，應依刑法第38條第1 項第
    2 款、第3 項規定加以沒收，另扣案之行動電話1 支（所附
    門號為0000000000）為詐騙集團提供予被告供詐欺取款聯絡
    所用之物，亦有宣告沒收之必要，而該0000000000之SIM 卡
    1 張，係詐騙集團交付被告，供其犯本罪使用之物，苟上開
    行動電話SIM 卡屬易付卡 (即購買者申請之後，經儲值一定
    數額即可通話使用，待儲值之數額耗盡再重新儲值即可重復
    通話使用)， 則該行動電話SIM 卡顯然係詐騙集團所有之物
    ；苟上開行動電話SIM 卡係申請人與電信公司簽約租用者，
    該行動電話SIM 卡之所有權可能經申請人與電信公司約定為
    電信公司所有，唯衡諸電信公司與行動電話申請人間之使用
    關係現況，苟行動電話申請人未依約繳納租金，電信公司並
    毋需通知申請人繳回行動電話SIM 卡，即可自行將該行動電
    話SIM 卡斷話，致申請人無法使用該行動電話SIM 卡，換言
    之，行動電話SI M卡申請人與電信公司簽約後，係取得上開
    行動電話SIM 卡之使用權限，該行動電話SIM 卡僅為表徵使
    用權限之識別物品，電信公司實際上毋需占有該行動電話
    SIM 卡即得行使所有權之權限。是以，縱上開行動電話SIM
    卡係申請人與電信公司簽約時，約定該行動電話SIM 卡之所
    有權為電信公司所有，實際上之真意應指電信公司授權該行
    動電話SIM 卡之申請人得繳費使用該行動電話SIM 卡，只要
    申請人依約繳費即屬該行動電話SIM 卡之所有權人，更得交
    付他人使用。否則，若認電信公司仍保有該行動電話SIM 卡
    之所有權，該行動電話SIM 卡之申請人，在依約繳費正常使
    用之情況下，若要借予他人使用，豈非要再經電信公司同意
    ？故本件扣案之0000000000行動電話SIM 卡，無論是易付卡
    或向電信公司租用者，均應認係與被告共犯之詐騙集團所有
    之物，且為供被告犯本罪使用之物，亦應依刑法第38條第1
    項第2 款規定宣告沒收之。再扣案之被告已書寫完成之取款
    憑條正本，因已遭警員扣案於警卷中（警卷扣押物品目錄表
    及收據之後），既尚未交予銀行收執，仍係被告所有供本件
    犯罪之用，亦有沒收必要。扣案之0000000000，其門號確係
    被告弟弟劉百勝所申辦，有警局函覆本院之通聯調閱查詢單
    可資證明，而阿富及不詳之詐騙集團既已交付被告00000000
    00號手機供聯絡之用，亦無證據證明被告有持0000000000門
    號及其手機加以為本件犯罪，故應非被告供本件詐騙犯罪所
    用之物，爰均不諭知宣告沒收，附此敘明。
據上論斷，應依刑事訴訟法第273 條之1 第1 項、第284 條之1
、第299 條第1 項前段，刑法第28條、第216 條、第212 條、第
339 條第1 項、第55條、第47條第1 項、第38條第1 項第2 款、
第3 項，刑法施行法第1 條之1 ，判決如主文。
本案經檢察官甲○○到庭執行職務。
中    華    民    國    97    年    1     月    28    日
                  刑事第九庭    法  官  黃紀錄
以上正本證明與原本無異。
如不服本判決應於收受本判決後10日內向本院提出上訴書狀，並
應敘述具體理由，如未敘述上訴理由者，應於上訴期間屆滿後20
日內補提理由書狀於本院（均須按他造當事人之人數附繕本）「
切勿逕送上級法院」。
中    華    民    國    97    年    1     月    28    日
                                書記官  林志衡
附錄法條：
中華民國刑法第212條（偽造變造特種文書罪）
偽造、變造護照、旅券、免許證、特許證及關於品行、能力服務
或其他相類之證書、介紹書，足以生損害於公眾或他人者，處1
年以下有期徒刑、拘役或3 百元以下罰金。
中華民國刑法第216條（行使偽造變造或登載不實之文書罪）
行使第 210 條至第 215 條之文書者，依偽造、變造文書或登載
不實事項或使登載不實事項之規定處斷。
中華民國刑法第339條（普通詐欺罪）
意圖為自己或第三人不法之所有，以詐術使人將本人或第三人之
物交付者，處5 年以下有期徒刑、拘役或科或併科1 千元以下罰
金。
以前項方法得財產上不法之利益或使第三人得之者，亦同。
前二項之未遂犯罰之。


司法院資訊處製作；財團法人民間司法改革基金會備份。
